臺灣桃園地方法院刑事判決　　　　　　　　　　　　　　九十一年度自字第七六號
　　自　訴　人　乙○○
　　被　　　告　甲○○原名徐.
右列被告因詐欺案件，經自訴人提起自訴，本院判決如左：
    主  文
甲○○（原名徐秀珍）無罪。
    理  由
一、自訴意旨略以：被告甲○○於民國八十九年八月十日持一銀西壢分行帳號０九四
    二八五、支票號碼0000000，面額新臺幣（下同）三十萬元及支票號碼：
    0000000面額五十萬元，合計八十萬元支票二紙，言及其同居人謝新光與
    他人有債務糾紛而遭他人押走逼錢，向自訴人調現贖人，自訴人念及救人要緊如
    數給予資助，詎期屆票兌當日，被告央求自訴人暫勿軋票及能寬限數日，以便籌
    還票款，自訴人不疑應允展延，遲至九十年三月十六日將二紙支票軋入銀行，方
    知被告之支票帳戶早已拒絕往來，自訴人試與被告聯繫，卻不得其門而入，手機
    亦已暫停使用，急往被告住處探訪，得悉被告早已舉家遷移，自訴人始知受騙云
    云。
二、按犯罪事實應依證據認定之，無證據不得推定其犯罪事實。又不能證明被告犯罪
    者，應諭知無罪之判決，刑事訴訟法第一百五十四條、第三百零一條第一項前段
    分別定有明文。而認定不利於被告之事實，須依積極證據，苟積極證據不足為不
    利於被告事實之認定時，即應為有利於被告之認定，更不必有何有利之證據。又
    告訴人之指訴係以使被告受刑事訴追為目的，是其陳述是否與事實相符，仍應調
    查其他證據以資審認，最高法院著有判例可循（最高法院三十年上字第八一六號
    、五十二年台上字第一三００號判例參照）。另刑法第三百三十九條第一項之詐
    欺罪，係以行為人於客觀上施用詐術使人陷於錯誤，並於行為之初，即意圖為自
    己不法之所有，為其構成要件。又債務人於債之關係成立後，如有債務不履行之
    情形，苟無足以證明其債之關係發生時自始故意藉此從事財產犯罪之積極証據，
    仍不得僅以債信違反之客觀事實，推定債務人自始有詐欺取財之犯意。
三、自訴人指稱：被告以其同居人謝新光被人擄走需款贖回為由，向被告詐騙借款八
    十萬元之事實，固據提出支票號碼ＱＡ0000000、ＱＡ0000000號
    、發票人徐秀珍、付款人第一商業銀行西壢分行、票載發票日均為八十九年八月
    二十日、金額各三十萬元及五十萬元之支票影本及退票理由單為證。惟訊據被告
    甲○○堅決否認有自訴人所指之詐欺犯行，辯稱：伊於借款時並未向自訴人誆稱
    其同居人被擄需款贖人，僅係單純之借貸關係，伊係簽發五張支票向自訴人借款
    一百六十萬元，其中一張二十萬元之還款支票已兌現，其後因周轉困難，乃央求
    自訴人延票暫勿將屆期之支票軋入，伊與自訴人素有金錢借貸關係，已歷時二、
    三年等語。
四、經查：自訴意旨雖以：被告係以同居人被擄為由，向其詐騙借款云云。惟除其片
    面指訴外，尚乏其他旁證足資憑明。又被告所辯：伊與自訴人有金錢借貸之交易
    往來關係，本次借款係簽發五張支票向自訴人借款一百六十萬元，其中一張金額
    二十萬元之支票屆期已經自訴人兌領之情，業據提出之第一商業銀行支票號碼Ｑ
    Ａ0000000號支票存根一紙及其同居人謝新光所有之ＫＢ0000000
    、ＫＢ0000000、ＫＢ0000000、ＫＢ0000000支票存根附
    卷足稽。而被告之同居人謝新光與自訴人間素有金錢借貸關係存在，及上述ＫＢ
    0000000、ＫＢ0000000、ＫＢ0000000、ＫＢ00000
    00支票存根，確係謝新光簽發持向自訴人借款之支票，且均如期兌現，亦為自
    訴人所自承。足徵，被告上述辯解尚非憑空杜撰，有其可信處。從而，自訴人與
    被告及其同居人謝新光，於過去之二、三年間既存有金錢借貸往來關係，且被告
    與其同居人前此之借款債務，殆均如期償還，彼等間之債信關係可謂良好，俗諺
    「有借有還，再借不難」。衡諸一般常情，被告向自訴人借款時，應無虛構需款
    理由以取信自訴人之必要，且自訴人須決定貸款與否，亦係基植於雙方過往交易
    經驗所累計之信用所致，而與被告急需資金之理由無涉。故自訴人所指遭被告以
    同居人遭擄需款贖人為由，致陷錯誤，始同意借款云云。就上述雙方歷來之交易
    往來關係以觀，顯有不符經驗事理之瑕疵，要難採為被告於借款時施用詐術之不
    利認定。又查：被告持票向自訴人借款後，其簽發予自訴人之支票，已經兌現二
    十萬元，業據前述。而被告於前述支票兌領後，因資力窘迫周轉失靈，亦於其餘
    四張支票屆票載發票日前，主動商請自訴人延票暫勿軋入等情，復為自訴人所不
    爭。故被告向自訴人借款之初，主觀上若存有不法詐騙之意圖，豈不於借得款項
    後即行逸去，要無可能於借款後，仍如期償還第一期之二十萬元債務，並於資力
    發生困境時，猶主動找尋自訴人要求延展清償期限之理。綜上所述：被告雖有積
    欠自訴人債務之情形，然其於借款之際，客觀上既不能證明曾施以詐術行為，主
    觀上亦未見其不法意圖，依前揭說明，自不能僅以此債務不履行之狀態，遽以推
    定其借款時係出自詐騙之故意。此外，復查無其他積極之證據，足認被告有自訴
    人所指之犯行，其犯罪即屬不能證明，爰依法諭知無罪之判決。
據上論斷，應依刑事訴訟法第三百四十三條、第三百零一條第一項，判決如主文
中      華      民      國      九十一      年    七    月    二十五    日
                                臺灣桃園地方法院刑事第五庭
                                    法  官  江  振  義
右正本證明與原本無異。
如不服本判決，應於判決送達後十日內，向本院提出上訴狀。
                                    書記官  廖  宜  政
中      華      民      國      九十一      年    七    月    二十五    日
